最　高　行　政　法　院　裁　定
　　　　　　　　　　　　　　　　　　 96年度裁字第01082號
上　訴　人　承府營造股份有限公司
代　表　人　甲○○
訴訟代理人　丙○○
被 上訴 人　財政部臺灣省中區國稅局
代　表　人　乙○○
上列當事人間因營利事業所得稅事件，上訴人對於中華民國94年
10月26日臺中高等行政法院94年度訴字第405號判決，提起上訴
，本院裁定如下：
　　主  文
上訴駁回。
上訴審訴訟費用由上訴人負擔。
　　理  由
一、按當事人依行政訴訟法第243條第1項規定，以高等行政法院
    判決有不適用法規或適用法規不當為上訴最高行政法院之理
    由時，其上訴狀或理由書應有具體之指摘，並揭示該法規之
    條項或其內容。若係成文法以外之法則，應揭示該法則之意
    旨。倘為司法院解釋、或本院之判例，則應揭示該判解之字
    號或其內容。上訴狀或理由書如未依此項方法表明者，即難
    認為已對高等行政法院判決之違背法令有具體之指摘，其上
    訴自難認為合法。
二、上訴意旨略謂：(一)上訴人已於原審起狀明白表示系爭工地係
    採完工比例法估列工程損益，爭執處僅在民國（下同）88年
    度之工程損益估計是否具合理性、可驗證性，與災害損失無
    涉。況稽徵機關若認為系爭工程總成本增加係因災害損失而
    發生，必有第二次施工之成本，調閱88及89年度帳簿憑證應
    能明瞭，且可依據營利事業所得稅查核準則第58條規定調減
    超耗部分，何以一味指摘上訴人未於災害發生後15日內依規
    定申報稽徵機關勘查，頗有可議之處。(二)依查核準則第2條
    第2項及財務會計準則第11號公報第18條規定，採完工比例
    法可於總工程成本變動時作估計變動處理，原判決卻謂以後
    年度若總工程成本估計數有變動不再逐年估計，顯有違背法
    令之嫌。(三)原判決指摘上訴人未盡協力義務，次又認同被上
    訴人按86及87年度資料核定系爭工程利益並無不合，顯未考
    慮「依查得之資料核定稅額」亦屬推計課稅之行為，其判決
    理由不無矛盾，適用法令亦有未洽。(四)調閱營利事業相關帳
    冊憑證作為營利事業所得稅之基礎是稽徵機關之權能也是義
    務，系爭工程屬長期工程合約，其投入成本有其連貫性，88
    年度估計總工程成本是否具合理性，原可依89年度帳簿憑證
    驗證之，今稽徵機關未為履行職權調查，卻以無法同時調取
    該營利事業各年度之帳簿憑證為由，以為搪塞，對於行政機
    關應盡之義務已有未了，原審援引為判決基礎，亦有未洽云
    云。
三、經查，按營利事業所得稅查核準則規定營利事業承包工程之
    工期在1年以上，工程損益確無法估計者得採全部完工法外
    ，原則上應採完工比例法，上訴人於86及87年度申報系爭新
    生路工程，已按完工比例法認列損益，而上訴人於88年921
    地震發生後，受損部分應可勘驗，投入成本並非不能估算，
    尚無前揭查核準則第24條第1項但書規定之適用。且經被上
    訴人函請上訴人提示新生路工程地震災害損失明細及證明文
    件、相關工程合約等資料，並重編各項成本分析表供核，以
    確認其估計總工程成本應變更情形，惟上訴人僅提示該工程
    原始承攬合約、委建客戶證明受地震影響之說明書及各年度
    投入材料、人工、費用、發包工程等工程成本金額明細表，
    並未提示該工程實際已完工部分之受損明細及證明文件，其
    已施工完成又遭地震毀損部分需再重新施工之工程項目及相
    關成本數量、金額不詳，原申報估計總工程成本應否變更無
    法查核。被上訴人依規定按上年度列報之總工程成本核認本
    年度應認列之工程利益，並調增營業收入新臺幣1,529,680
    元，尚無不合。上訴意旨摘原審法院維持被上訴人僅以86年
    度、87年度之工程毛利率推計本年度工程利益違法，係其主
    觀見解。且其主張各節，業經原判決詳予論駁，惟就原審判
    決以上訴人起訴為無理由，駁回上訴人之起訴，究有何違背
    法令，未能具體說明，僅就原審取捨證據，認定事實之職權
    行使，指摘不當，揆諸首揭說明，其上訴難謂合法，應予駁
    回。
四、依行政訴訟法第249條第1項前段、第104條、民事訴訟法第9
    5條、第78條，裁定如主文。
中　　華　　民　　國　　96　　年　　5　　 月　　17　　日
                  第二庭審判長法  官　鄭　淑　貞
                              法  官  黃　合　文
                              法  官　吳　明　鴻
                              法  官　鄭　小　康
                              法  官　帥　嘉　寶
以  上  正  本  證  明  與  原  本  無  異
中　　華　　民　　國　　96　　年　　5　　 月　　18　　日
　　　　　　　　　　　　　　　書記官　蘇　金　全
